最高法院刑事判決　　　　　　　　　　111年度台上字第889號
上　訴　人　余浩平（原名余政翰）



上列上訴人因傷害案件，不服臺灣高等法院高雄分院中華民國11
0 年10月14日第二審判決（110 年度上訴字第523 號，起訴案號
：臺灣橋頭地方檢察署109 年度偵字第8152號），提起上訴，本
院判決如下：
    主  文
上訴駁回。
    理  由
一、按刑事訴訟法第377 條規定，上訴於第三審法院，非以判決
    違背法令為理由，不得為之。是提起第三審上訴，應以原判
    決違背法令為理由，係屬法定要件。如果上訴理由書狀並未
    依據卷內訴訟資料，具體指摘原判決不適用何種法則或如何
    適用不當，或所指摘原判決違法情事，顯與法律規定得為第
    三審上訴理由之違法情形，不相適合時，均應認其上訴為違
    背法律上之程式，予以駁回。
二、本件上訴人余浩平（原名余政翰）上訴意旨略稱：原審法院
    另件民事判決理由第三點第㈡項中，已明白載敘告訴人侯有
    謙所為傷勢之說明，確有不合理之處，反而是上訴人之說詞
    才正當合理，告訴人所受傷害，非上訴人所造成，祈請本院
    審酌云云。
三、惟查：
  ㈠本件原審經綜合全案證據資料，本於事實審法院採證認事之
    職權，認定上訴人確有如原判決事實欄所載傷害之犯行，因
    而撤銷第一審不當之無罪諭知，改判論處上訴人以傷害罪刑
    （宣處拘役30日）及為相關易刑標準之諭知。已詳敘其調查
    、取捨證據之結果及憑以認定犯罪事實的心證理由。從形式
    上觀察，原判決此部分並無任何違背法令的情形。
  ㈡證據的取捨、證據的證明力及事實的認定，都屬事實審法院
    的自由裁量、判斷職權；如其此項裁量、判斷，並不違反客
    觀存在的經驗法則或論理法則，即無違法可指，觀諸刑事訴
    訟法第155 條第1 項規定甚明；既已於判決內論敘其何以作
    此判斷的心證理由者，即不得單憑主觀，任意指摘其為違誤
    ，而據為其提起第三審上訴的合法理由。再者，刑事訴訟程
    序為落實保護法益之目的，確保法律秩序，受理刑事案件審
    理事實之法院，應依調查證據結果，以為事實之判斷，並不
    當然受民事裁判之拘束。
    原判決主要係依憑告訴人之指訴及上訴人於警詢、偵查中所
    為確有於原判決事實欄所載時、地，徒手朝告訴人之下體攻
    擊的部分自白（但否認告訴人下體受傷為其所造成，僅係嬉
    鬧無傷害故意）；證人徐志銘於警詢中亦證實上訴人有朝告
    訴人下體揮擊的動作；顯示上訴人確有朝告訴人下體方向揮
    擊、告訴人右手指向左手並置於肚子下方、低頭查看的現場
    監視器錄影光碟、翻拍照片暨第一審勘驗筆錄；顯示告訴人
    下體有陰囊、睪丸、會陰、生殖器挫傷，組織發炎、皮下積
    水等傷勢之診斷證明書等各項證據資料，乃認定上訴人確有
    如前述之傷害犯行，因而撤銷第一審所為上訴人無罪之諭知
    ，改判論處上訴人以前述罪刑。原判決復對於上訴人僅承認
    上揭部分自白，而矢口否認有傷害故意，所為略如前揭第三
    審上訴意旨之辯解，如何係飾卸之詞，不足採信，除據卷內
    訴訟資料詳加指駁、說明外，並析述：
    ⒈下體為人體敏感脆弱之身體部位，具有一般通常智識經驗
      之人，均可預見如揮拳攻擊他人之下體，將可能因而使他
      人下體受傷害，上訴人事發時係年滿31歲之成年人，學歷
      為大學畢業，擔任作業員，有相當之智識及社會經驗，對
      於上情應可預見，自不能諉為不知，詎其仍對告訴人為上
      揭行為，顯見其有容任傷害結果發生之主觀認識，有傷害
      之不確定故意，上訴人所辯無傷害之故意，尚無足採。
    ⒉上訴人於事發後曾欲支付告訴人醫療費、提供雞精，並草
      擬和解書（甲方即上訴人已簽名，乙方即告訴人未簽名）
      ，欲與告訴人尋求和解，可徵上訴人確有揮傷告訴人下體
      之事，非僅觸及告訴人之手，甚明，上訴人事後翻異，應
      屬飾卸，難以採信。
    以上所為的事實認定及得心證理由，都有各項證據資料在案
    可稽，既係綜合調查所得的各項直接、間接證據而為合理推
    論，自形式上觀察，即未違背客觀存在的經驗法則、論理法
    則。至於臺灣高等法院高雄分院110年度訴易字第7號民事判
    決雖以：據事發當時在場之證人徐志銘於警詢、第一審刑事
    審判時證陳：上訴人用手揮擊告訴人下體1 下後，…告訴人
    當下並沒有出現痛苦的表情或肢體動作，只是對他手受傷的
    事在講；告訴人祇有說他的手在痛而已，沒有表示他的下體
    疼痛，沒有問上訴人說為何打我哪裡，也沒有痛苦表情，事
    發到我們離開模具室至少經過20分鐘，告訴人祇在講他手不
    舒服的話題，沒有提到有身體其他部位疼痛等語，核其所證
    與影像畫面呈現之情形，即上訴人以手揮向站立在其左側之
    告訴人下體後，影像仍只有呈現告訴人低頭以右手指指著自
    己左手背觀看之動作相符，告訴人亦不爭執徐志銘當場曾有
    問其有無怎樣，而其並無回答有何下體疼痛之情無訛，…告
    訴人之陰囊、睪丸等處所受到之挫傷，若是於上述時間因上
    訴人行為所致，衡諸事理，告訴人當時應會有痛苦表情及動
    作，且於徐志銘向其詢問時，亦會就其被打到睪丸等敏感處
    之遭遇為表示，並向上訴人表達不滿，然其皆無上情，則嗣
    後指訴上情與常理已有不合。…告訴人主張其受有上述傷害
    ，雖提出診斷證明書等件為證，但其並未舉證證明該傷害係
    上訴人之行為所致為由，駁回告訴人醫療費用、精神慰撫金
    等損害之請求（見該民事判決事實及理由欄三─㈡㈢、四）
    ，然此乃另案民事判決之論斷，本諸憲法第80條所揭示審判
    獨立的理念，刑事案件之事實認定與審判，並不當然受民事
    判決確認的事實所拘束。上訴意旨仍執前述民事判決之論斷
    ，指摘原判決有適用法則不當之違背法令，要非適法之第三
    審上訴理由。
四、綜合前旨及其他上訴意旨，無非置原判決所為明白論斷於不
    顧，仍持已為原判決指駁之陳詞再事爭辯，及對於事實審法
    院取捨證據與自由判斷證據證明力之職權行使，徒以自己之
    說詞，任意指為違法，要與法律規定得為第三審上訴理由之
    違法情形，不相適合。本件上訴違背法律上之程式，應予駁
    回。
據上論結，應依刑事訴訟法第395條前段，判決如主文。
中    華    民    國   111    年    2     月    17    日
                  刑事第二庭審判長法  官  林  勤  純  
                                  法  官  王  梅  英  
                                  法  官  莊  松  泉  
                                  法  官  吳  秋  宏  
                                  法  官  李  釱  任  
本件正本證明與原本無異
                                  書記官
中    華    民    國   111    年    2     月    22    日